【裁判字號】    97,判,517
【裁判日期】    970605
【裁判案由】    綜合所得稅
【裁判全文】
最  高  行  政  法  院  判  決
                                       97年度判字第517號
再 審原 告  甲○○
訴訟代理人  謝萬生律師
再 審被 告  財政部臺灣省中區國稅局
代  表  人  趙榮芳
上列當事人間綜合所得稅事件，再審原告對於中華民國94年1月
20日本院94年度判字第70號判決，提起再審之訴，本院判決如下
：
    主  文
再審之訴駁回。
再審訴訟費用由再審原告負擔。
    理  由
一、本件再審原告民國88年度綜合所得稅結算申報，經再審被告
    核定其漏取自金洋鋼鐵股份有限公司（以下稱金洋鋼鐵公司
    ）營利所得新臺幣（下同）32,583,723元，歸課綜合所得稅
    總額33,332,776元，補徵應納稅額12,373,773元，並處罰鍰
    6,180,400元。再審原告不服，申經復查結果，營利所得追
    減12,488元，罰鍰追減2,500元，再審原告猶未甘服，循序
    提起訴願、行政訴訟，經臺中高等行政法院92年度訴字第19
    6號判決（下稱原審判決）駁回。再審原告提起上訴，經本
    院94年度判字第70號判決（下稱原判決）駁回上訴。茲再審
    原告以原判決有行政訴訟法第273條第1項第1款之再審事由
    ，提起再審之訴。
二、再審原告之再審起訴意旨略謂：依金洋鋼鐵公司向經濟部辦
    理解散登記時之股東名冊及向法院核備清算人時所附之股東
    名冊，其上並無再審原告之名，足見再審原告並非該公司之
    股東甚明。又金洋鋼鐵公司係於清算完結前經全體股東同意
    將系爭土地出售予林信安、謝紀祝雲、劉綺霞等人，則金洋
    鋼鐵公司之土地業已處分完竣，無從再辦理剩餘財產之實物
    分配，本件即無財政部83年2月3日台財稅第831582766號函
    之適用，原判決引用上開函釋及所得稅法第14條第1項第1類
    及第2項駁回上訴人之訴，即有適用法條不當之當然違背法
    令。
三、再審被告之再審答辯意旨略謂：再審被告係依金洋鋼鐵公司
    編制之清算完結分派剩餘土地資產股東印領清冊歸課再審原
    告，再審原告提示67年時股東會議記錄主張其非該公司股東
    及未取得該公司分配之土地，委無可採等語，資為抗辯。
四、本院查：(一)按行政訴訟法第273條第1項第1款所謂適用法規
    顯有錯誤，係指原判決所適用之法規與該案應適用之現行法
    規相違背，或與解釋判例有所牴觸者而言。至於法律上見解
    歧異，再審原告對之縱有爭執，要難謂為適用法規錯誤，而
    據為再審之理由。本件再審原告為金洋鋼鐵公司股東，該公
    司經再審被告查獲於清算期間將所有坐落臺中市○○區○○
    段84、185、187、188、189、190、191、192及240地號等9
    筆土地，按各股東投資比例分配予各股東，並於88年11月23
    日完成所有權移轉登記，再審被告乃依據股東同年月25日出
    售系爭土地之買賣契約書及授權書核算該土地時價計新臺幣
    （下同）303,974,490元，並以該時價減除土地增值稅53,70
    0,831元及公司資本額20,000,000元後之餘額230,273,659元
    ，按再審原告持股比例2000分之283，核定其營利所得32,58
    3,723元，併課其當年度綜合所得稅，於法尚無不合。(二)再
    審原告於88年10月19日、89年1月16日分別出席金洋鋼鐵公
    司臨時股東會及股東會，並在該議事錄上簽名或蓋章，況且
    再審原告在前確定判決訴訟程序中，從未曾否認其具有金洋
    鋼鐵公司股東之身分，並有股東臨時會議議事錄，股東會議
    紀錄及金洋鋼鐵公司清算完結分派剩餘土地資產股東印領清
    冊影本、臺中市中正地政事務所土地登記資料可證，事證明
    確。再審原告再審起訴意旨提出經濟部66年11月28日經66商
    35873號函及當時股東名冊主張其並非金洋鋼鐵公司股東，
    無從公司獲配任何土地，原確定判決所持見解與事實不符，
    認原判決有所違誤之詞，依前說明，尚不足採。(三)原確定判
    決對於再審原告所主張有利之論點何以不採，已詳加論述，
    並無再審告所指判決不適用法規或適用不當之違法。再審原
    告對於業經原確定判決詳予論述不採之事由再予爭執，尚難
    認有行政訴訟法第273條第1項所規定適用法規顯有錯誤之再
    審事由。(四)本案金洋鋼鐵公司既於88年11月23日將系爭土地
    之所有權移轉登記予各股東（或各股東指定之人），足證系
    爭土地分派年度為88年度。再審原告主張應以清算完結日所
    屬年度，即89年度為所得歸課年度，尚不足採。(五)公司將剩
    餘財產分派予股東，應就分派財產之時價超過出資額部分歸
    課股東取得年度所得稅。金洋鋼鐵公司分派予股東之土地價
    值自應以時價計算。本案並非土地增值稅案件，尚無財政部
    71年11月3日台財稅第38007號函釋依土地公告現值計算土地
    價值之適用。本案係就再審原告取自金洋鋼鐵公司之土地時
    價超過出資額部分歸課其營利所得，並非就其出售土地核課
    土地交易所得。系爭土地係移轉登記於再審原告等人或再審
    原告指定之人後出售予鄉林建設公司，並非由金洋鋼鐵公司
    直接出售，再審原告主張本案倘有交易所得，應將交易所得
    加入金洋鋼鐵公司未分配盈餘，課徵10%營利事業所得稅，
    而非課徵再審原告等人營利所得之詞，尚不足採。(六)綜上所
    述，原確定判決所適用之法規，並無與該案應適用之現行法
    規相違背，或與解釋判例有所牴觸之情形，自難謂原確定判
    決有行政訴訟法第273條第1項第1款所規定適用法規顯有錯
    誤之再審事由。且證據之取捨與當事人所希冀者不同，致其
    事實之認定亦異於該當事人之主張者，亦不得謂適用法規顯
    有錯誤。再審原告提起本件再審之訴，對原判決所不採之事
    由再行爭執，核無足採。從而再審原告起訴主張原判決有行
    政訴訟法第273條第1項第1款之再審事由提起本件再審之訴
    ，揆諸首揭說明，殊難認有再審理由，應予駁回。
五、據上論結，本件再審之訴為無理由，爰依行政訴訟法第278
    條第2項、第98條第1項前段，判決如主文。
中    華    民    國    97    年    6     月    5     日
                    最高行政法院第二庭
                        審判長法官  高  啟  燦
                              法官  姜  仁  脩
                              法官  黃  合  文
                              法官  廖  宏  明
                              法官  楊  惠  欽
以  上  正  本  證  明  與  原  本  無  異
中    華    民    國    97    年    6     月    6     日
                              書記官  邱  彰  德


司法院資訊處製作；財團法人民間司法改革基金會備份。
